臺灣新竹地方法院刑事裁定
111年度聲判字第13號
聲  請  人  曹恒智
代  理  人  顏紘頤律師
            葉承鑫律師
被      告  巫佳靜


上列聲請人即告訴人因被告違反著作權法等案件，不服臺灣高等
檢察署智慧財產檢察分署檢察長於中華民國111年2月25日駁回再
議處分（111年度上聲議字第72號，原不起訴處分案號：臺灣新
竹地方檢察署111年度偵字第469號），聲請交付審判，本院裁定
如下：
    主  文
聲請駁回。
    理  由
一、按告訴人不服上級檢察署檢察長或檢察總長認再議為無理由
    而駁回之處分者，得於接受處分書後10日內委任律師提出理
    由狀，向該管第一審法院聲請交付審判。刑事訴訟法第258
    條之1第1項定有明文。查聲請人即告訴人曹恒智告訴被告巫
    佳靜涉犯違反著作權法等案件，經臺灣新竹地方檢察署（下
    稱新竹地檢署）檢察官以111年度偵字第469號為不起訴處分
    （下稱原不起訴處分）後，聲請人不服聲請再議，復經臺灣
    高等檢察署智慧財產檢察分署（下稱高檢智財分署）檢察長
    於民國111年2月25日以111年度上聲議字第72號處分書認再
    議聲請為無理由而駁回（下稱再議處分）。再議處分於111
    年3月8日合法送達聲請人，聲請人於收受再議處分10日內之
    111年3月18日委任律師向本院具狀聲請交付審判等情，業經
    本院職權調取上開卷宗核閱屬實，並有本院收狀時間之刑事
    聲請交付審判狀1份附卷可稽，是聲請人於接受再議處分後1
    0日內委任律師向本院提出書狀聲請交付審判，程序上並無
    不合，合先敘明。
二、按犯罪嫌疑不足者，應為不起訴處分；犯罪事實應依證據認
    定之，無證據不得認定犯罪事實。刑事訴訟法第252條第10
    款、第154條第2項分別定有明文。次按法院認交付審判之聲
    請無理由者，應駁回之。刑事訴訟法第258條之3第2項前段
    亦有明文。
三、告訴暨聲請交付審判意旨略以：　　
　㈠被告於110年9月28日18時許前之不詳時、地，在「喜樂He-Th
    e與老犬照護。不離不棄。」臉書社團（下稱本案臉書社團
    ），以帳號暱稱「Allisa Wu」張貼「我很不想做這個事，
    如果會因此被踢出社團的話，隨便。我因為我家的狗在煩惱
    ，我問問題的時候我就在往醫院的路上跑，我沒說就是我沒
    做嗎？憑什麼在網路上攻擊人說酸話，你當你自己是什麼人
    ，憑什麼，我看好幾篇都有這樣狀況，你看不爽你可以不用
    回答，要回答就講有意義的話能幫忙的，沒有人欠你什麼。
    」貼文，並檢附聲請人前以臉書帳號暱稱「Tony Tsao」回
    覆留言之截圖（下稱本案貼文、截圖）。經聲請人於110年9
    月28日18時許，在新竹市住處以手機瀏覽臉書發現上情，認
    被告未經同意為本案截圖，侵害聲請人之著作權，且以本案
    貼文所示公審方式詆毀聲請人之名譽。　
　㈡被告就本案貼文中所指「憑什麼在網路上攻擊人說酸話」、
    「我看好幾篇都有這樣狀況」、「要回答就講有意義的話能
    幫忙的」等語，屬於事實陳述，而聲請人所提建議處理方式
    亦有多名網友採相同看法，足認聲請人之留言並非毫無助益
　　，被告所為上開言論試圖營造聲請人不顧飼主發文求助的痛
    苦，只會以風涼話來嘲諷他人之印象，已足毀損聲請人之名
    譽，再議處分誤為意見表達，顯有不當。又縱認上開言論屬
    於意見表達，聲請人事後留言解釋，被告仍未刪除或修改本
    案貼文，又被告留言稱聲請人「水準低」，足認被告係基於
    惡意發表言論，逾越合理評論範圍，且「水準低」亦涉公然
    侮辱罪嫌，原不起訴處分及再議處分漏查此情，自有不當。
    被告應已該當刑法第309條第1項、第310條第2項之罪嫌，爰
    聲請交付審判等語。　　
四、聲請人雖認被告涉犯違反著作權法等罪嫌，並以原不起訴處
    分及再議處分有違誤為由，向本院聲請交付審判，經本院職
    權調閱新竹地檢署110年度他字第3726號、111年度偵字第46
    9號及高檢智財分署111年度上聲議字第72號卷宗之結果：
　㈠被告前以帳號暱稱「Allisa Wu」在本案臉書社團張貼：「請
    問狗狗是腎衰竭的朋友，您們家的狗狗會拉血便嗎（沒有拉
    稀），有預約星期四看診（現在看醫生都要用預約的，目前
    有在吃之前醫院因為血便開的胃乳）」（下稱詢問貼文）。
    嗣聲請人使用臉書帳號暱稱「Tony Tsao」以「彩色的吧」
    ，回覆另名臉書帳號暱稱「Ada Hsu」網友在被告詢問貼文
    下詢問「這次是黑還是紅？原本之前的血便是黑還是紅」之
    留言。被告之後方以臉書帳號暱稱「Allisa Wu」在本案臉
    書社團張貼本案貼文及截圖等情，業據聲請人於警詢時指訴
    明確，並有該貼文、截圖內容共2張在卷可稽（見他卷第6至
    9頁），且為被告於警詢時所不爭執（見他卷第3至5頁），
    是此部分事實，堪以認定。
　㈡被告為本案貼文前，其先在本案臉書社團張貼詢問貼文，另
    名臉書帳號暱稱「Ada Hsu」網友留言提問「這次是黑還是
    紅？原本之前的血便是黑還是紅？」，聲請人接續回覆「彩
    色的吧」，經「Ada Hsu」網友再度留言回覆「好好說話」
    （見他卷第9頁），足見被告以外之人亦認為聲請人所為前
    揭回覆留言，恐有玩笑、戲謔之語意，故提醒其好好說話。
    是被告於警詢時陳稱因為覺得聲請人發言很不尊重人，故以
    本案貼文及截圖表示不喜歡這個行為等語（見他卷第4頁反
    面），要屬可信。
　㈢細繹本案貼文之用字遣詞及檢附本案截圖以觀，被告應係針
    對聲請人先前在其詢問貼文下回覆「彩色的吧」之留言感到
    不滿，因而發表涉及其個人主觀價值判斷之意見，縱然該內
    容同時涉及特定事實基礎，惟聲請人亦不否認其在本案臉書
    社團中確有數則之相關留言，足認被告所為陳述並無憑空虛
    構聲請人曾在該社團數次發言之事實。至於聲請人之留言究
    竟有無助益及是否屬於無意義之酸言酸語，本屬於閱聽者個
    人價值判斷之範疇，核本案貼文內容，被告並無進行無端謾
    罵或人身攻擊，自為合理評論範圍，難認有何妨害聲請人名
    譽之故意及客觀犯行存在。
　㈣聲請人並未釋明本案截圖內之文字或圖像有何表徵其最低程
    度之創作或個性表現，自難遽認為著作權法保護之客體。又
    觀被告與聲請人就本案紛爭脈絡，被告截圖用意應在還原聲
    請人之原始留言，期能客觀表明自己所為評論並非憑空捏造
    ，難認被告有何侵害著作權之犯意存在。
　㈤聲請人於提出本案告訴時並未檢附被告就本案貼文後續包含
    回稱「水準低」等其他留言內容，且未於警詢時申告該部分
    犯罪事實，原偵查檢察官自無從憑空論斷被告另有以「水準
    低」等語留言，遑論認定被告有何公然侮辱罪嫌，是聲請人
    指摘檢察官此部分有疏漏，顯非可採。　
五、綜上所述，本案依偵查卷宗既存證據難認被告有聲請人所指
    妨害名譽及違反著作權法之罪嫌，原不起訴處分依刑事訴訟
    法第252條第10款規定及再議處分依刑事訴訟法第258條前段
    規定，而分別為不起訴處分、駁回再議聲請處分，核無聲請
    人所指違法或不當之情事。從而，聲請人聲請交付審判，為
    無理由，應予駁回。
六、據上論斷，應依刑事訴訟法第258條之3第2項前段，裁定如
    主文。
中　　華　　民　　國　　111 　年　　8 　　月　　4 　　日
　　　　　　　　　刑事第一庭　審判長法　官  楊麗文     
　　　　　　　　　
　　　　　　　　　　　　　　　　　　法　官  楊惠芬
　　　　　　　　　
　　　　　                          法  官　王凱平
以上正本證明與原本無異。
不得抗告。
中　　華　　民　　國　　111 　年　　8 　　月　　4 　　日
                                    書記官  鍾佩芳